【裁判字號】    98,交易,63
【裁判日期】    980812
【裁判案由】    過失傷害
【裁判全文】
臺灣桃園地方法院刑事判決              98年度交易字第63號
公  訴  人  臺灣桃園地方法院檢察署檢察官
被      告  甲○○
上列被告因過失傷害案件，經檢察官聲請簡易判決處刑（97年度
偵字第17540 號），本院簡易庭認不宜以簡易判決處刑，由本院
改依通常程序審理，判決如下：
    主  文
甲○○因過失傷害人，處拘役拾日，如易科罰金，以新臺幣壹
仟元折算壹日。
    事  實
一、甲○○於民國97年6 月25日下午6 時30分許，騎乘車牌號碼
    888-BEG 號重型機車，沿桃園縣中壢市○○○路往平鎮市方
    向行駛，行經桃園縣中壢市○○○路與振興街之交岔路口時
    ，原應注意車輛行駛應遵守道路交通號誌之指示，並應注意
    車前狀況，隨時採取必要之安全措施，而當時天候晴、暮光
    、市區○○道路○路面乾燥、無缺陷、無障礙物、視距良好
    ，有號誌之情形，依其智識、能力又無不能注意之情事，詎
    甲○○竟疏未注意及此，見前方交岔路口閃光黃燈號誌，本
    應減速接近，注意安全，小心通過，仍貿然以時速40至50公
    里（該路段之速限為50公里）之速度行駛，適有乙○○騎乘
    車牌號碼DWJ-771 號輕型機車，沿桃園縣中壢市○○○路往
    中壢市方向行駛，行至上開路口時，亦本應注意機器腳踏車
    行駛至交岔路口，於內側車道設有禁行機車標線者，應依兩
    段方式進行左轉，不得由內側車道左轉，且轉彎車應讓直行
    車先行，惟乙○○亦疏於注意此規定，逕行左轉彎，致2 車
    均避煞不及，甲○○騎乘之前開機車直接與乙○○騎乘之機
    車發生撞擊後，致乙○○人車倒地，受有肩頸挫傷、左側腿
    部挫傷等傷害（至乙○○因本件過失駕駛行為致甲○○受有
    腦震燙、踝挫傷、背挫傷及第五椎弓閉鎖性骨折等傷害部分
    ，另經本院交通法庭於98年4 月29日以98年度壢交簡字第14
    0 號簡易判決判處有期徒刑2 月，如易科罰金，以新臺幣1,
    000 元折算1 日在案）。甲○○肇事後，在未被有偵查犯罪
    職權之機關或公務員發覺其為犯人前，即主動向到場處理警
    員傅錫城表明為肇事者，進而接受裁判。
二、案經乙○○訴由桃園縣政府警察局中壢分局報告臺灣桃園地
    方法院檢察署檢察官偵查後聲請簡易判決處刑，本院簡易庭
    認不宜簡易判決處刑，由本院改依通常程序審理。
    理  由
一、證據能力方面：
    本案所引用之供述及非供述證據，經本院依法踐行調查證據
    程式，檢察官、被告均不爭執各該證據之證據能力，且亦查
    無依法應排除其證據能力之情形，是後述所引用證據之證據
    能力均無疑義，先予敘明。
二、訊據被告固坦承騎乘機車於上揭時、地，與告訴人乙○○騎
    乘之機車發生碰撞，致告訴人乙○○受有前開傷勢之事實，
    惟矢口否認其駕駛行為有何過失，辯稱：伊行駛的路口係閃
    黃燈，當時車流量很大，所有的車輛都已經停止，伊當時已
    經有減速的動作，但是乙○○從車中間衝出來，伊被衝撞出
    去，且肇事鑑定委員會亦認為伊沒有肇事因素云云。經查：
（一）本件被告與告訴人乙○○於前揭時、地發生車禍等情，業
      據被告自承在卷，並有道路交通事故現場圖、道路交通事
      故調查報告表(一)、(二)各1 份，及道路交通事故照片、2 車
      車損照片等在卷可稽，且告訴人乙○○確因本件車禍受有
      肩頸挫傷、左側腿部挫傷等傷害，此有壢新醫院診斷證明
      書影本1 紙在卷可稽，前開事實，已足認定。
（二）按駕駛人駕駛汽車，應遵守道路交通標誌、標線、號誌之
      指示；汽車行駛時，駕駛人應注意車前狀況，並隨時採取
      必要之安全措施，道路交通安全規則第90條、第94條第3
      項分別定有明文。又閃光黃燈係表示「警告」，車輛應減
      速接近，注意安全，小心通過，道路交通標誌標線號誌設
      置規則第211 條第1 項第1 款亦有明文。
  １、證人乙○○就本件車禍事故發生經過於警詢時證稱：伊當
      時騎乘DWJ-771 號輕型機車行駛環中東路欲左轉振興街，
      伊係行駛外側車道然後進入內車道左轉振興街，伊當時剛
      起步，被告從車陣竄出來撞到伊，撞擊位置係在伊的機車
      前車輪右邊避震器，被告和伊撞擊後又彈撞到另一部賴信
      宏所駕駛之自小客貨車等語（見臺灣桃園地方法院檢察署
      97 年 度偵字第17540 號卷第5-6 頁）；於本院審理時結
      證述：伊當時係行駛環中東路欲左轉振興街，伊已經轉到
      振興街的方向才發生車禍，伊的機車是前輪右側遭到被告
      機車車頭撞擊。發生車禍時在塞車，該環中東路、振興街
      口有一台自小客貨車停在網狀線上，伊與被告係在該自小
      客貨車後方發生車禍，伊當時要左轉時有先停在路中間，
      環中東路上的車輛還有先停下來要讓伊，才剛起步就發生
      碰撞，被告當時車速很快，且係在環中東路二線車道中線
      竄出來等情（參本院卷第20-23 頁）。被告則於警詢供稱
      ：伊騎乘888-BEG 號重型機車，行駛環中東路往平鎮方向
      的外側車道，時速約40至50公里，伊當時覺得左前方有影
      子，接著就和乙○○所騎乘的機車發生擦撞，伊因遭撞擊
      而彈撞到另一部在伊右前方賴信宏所駕駛之3115-FL 號自
      小客貨車，造成機車車頭及左側受損，第一次撞擊部位在
      機車車頭等語（見同前偵卷第7-8 頁）；於偵查中則陳稱
      ：伊行駛方向沒有紅綠燈，只有閃光號誌，伊的方向係閃
      黃燈，所以伊行至肇事地點時有稍微煞車，之後稍微催一
      點油，之後看到一個黑影就撞到了，所以伊應該是沒有看
      到對方車輛，因為對方從車陣竄出，且當時有很多車停在
      路口，伊當時的車速大約40多公里等情（參同前偵卷第26
      -27 頁）；在本院審理時供稱：伊當時係行駛外側車道比
      較靠中間，環中東路往平鎮方向的號誌燈係閃光黃燈，當
      時車流量很大，在伊尚未進入交岔路口前，其他自小客車
      都緩緩行駛中，伊駛入路口時，車輛都已經停下來等紅燈
      ，而賴信宏的車輛就是停在肇事路口的網狀線上，且該車
      旁邊也還有很多輛車亦停在網狀線上，所有的自小客車均
      係靜止狀態，只剩下機車可以行進，而伊就是從很多靜止
      的自小客車的中間的空隙中駛出，伊行駛的位置左邊、右
      邊都有車，伊從中間騎出來，伊一騎出來就發現一個黑影
      ，就發生碰撞了，所以伊不知道乙○○實際騎出來的位置
      等情（參見本院卷第24-25 頁）。由被告前開供述、證人
      乙○○上開證述，對照卷附道路交通事故現場圖、現場照
      片所示，被告騎乘之機車煞車痕係始於超越停止線、交岔
      路口較靠中央處，顯示被告於肇事前確係自行駛路段之內
      側車道、外側車道中間駛出，甫駛出即與證人乙○○騎乘
      之欲左轉之機車發生碰撞，被告剎車後，仍未能剎停而繼
      續前駛，並撞擊斯時停在該交岔路口網狀線上停等前方路
      口紅燈之3115-FL 號自用小客貨車之左後方後倒地，被告
      所騎乘之機車續往左前方在路面形成一弧狀刮地痕後始靜
      止，益徵被告騎乘機車行經環中東路、振興街口時，因當
      時車流量甚大，自小客車均因停等前方環中東路、中山東
      路口之紅燈而停止，被告明知前方車況，本應注意環中東
      路設有閃光黃燈號誌，應減速接近，小心通過，並應隨時
      注意前方交通狀況，以避免危害發生，倘發現有危害可能
      發生，自應採取客觀上適當、有效之避險措施，而依肇事
      當時天候晴、暮光、市區○○道路○路面乾燥、無缺陷、
      無障礙物、視距良好等情狀，顯無不能注意之情事，詎被
      告仍疏未注意減速慢行小心通過，仍以時速40至50公里之
      速度，在內、外側車道之車輛中間駛出，致未能注意其左
      側證人乙○○騎乘機車，欲橫越環中東路之動線，而採取
      必要之安全措施，即貿然前行以致肇事，被告顯有違反上
      開注意義務規定之過失甚明，被告仍執前詞，否認過失，
      自無足取。
  ２、至臺灣省桃園縣區車輛行車事故鑑定委員會對本件事故之
      肇因，雖認定「乙○○駕駛輕機車行經內側車道劃有禁行
      機車標字之閃光黃燈交岔路口，未遵守兩段式左轉，並於
      車陣中穿出左轉彎未讓對向直行車先行為肇事原因。甲○
      ○駕駛重機車與賴信宏駕駛自小客貨車均無肇事因素」等
      語，有該委員會97年12月5 日桃縣行字第0975203594號函
      及函附鑑定意見書1 份在卷可參（見同前偵卷第35-39 頁
      ），前揭單位於判定本件事故之肇因時，未斟酌被告行經
      該閃光黃燈之路口，本應隨時注意車前狀況，並減速慢行
      小心通過，竟仍以時速40至50公里之速度，在交通壅塞之
      內、外側車道之車輛中間駛出而肇事，遽因被告係直行車
      路權優先即認被告並無肇事因素，容有未洽，是前揭鑑定
      委員會關於認被告未並肇事因素之鑑定意見，尚為本院所
      不採，併此敘明。
（三）綜上所述，本件依卷內證據資料調查之結果，認被告對本
      件車禍事故之發生確有過失，已如前述，雖告訴人乙○○
      騎乘機車行經肇事地點，欲左轉彎時亦有疏未注意應依兩
      段方式進行左轉（查告訴人乙○○行駛之環中東路往桃園
      方向內側車道有禁行機車之標線，參本院卷第40頁，依道
      路交通安全規則第99條第2 項第1 款之規定，自應依兩段
      方式進行左轉），並應禮讓直行車先行等過失，然尚無解
      於被告過失責任之成立。又被告之過失駕駛行為與告訴人
      乙○○所受前揭傷害間，具有相當之因果關係。從而，本
      件事證明確，被告前述過失傷害犯行，堪以認定，應依法
      論科。
三、核被告所為，係犯刑法第284 條第1 項前段之過失傷害罪。
    再被告於犯罪未發覺前，主動向前往現場處理之員警承認其
    為肇事者，業據證人即至現場處理本件事故之警員傅錫城在
    本院審理時結證明確（見本院卷第56頁），嗣並接受審判，
    爰依刑法第62條前段之規定，減輕其刑。爰審酌被告前無何
    犯罪紀錄，有卷附臺灣高等法院被告前案紀錄表1 份附卷可
    考，素行尚稱良好，而被告之過失程度非重，告訴人乙○○
    就本件車禍發生應負較重之過失責任，且被告之過失駕駛行
    為致告訴人乙○○所受傷勢尚非嚴重，惟被告犯罪後尚未能
    與告訴人乙○○達成和解，並坦承其過失之犯後態度等一切
    情狀，量處如主文所示之刑，並諭知易科罰金之折算標準，
    以資懲儆。
據上論斷，應依刑事訴訟法第452 條、第299 條第1 項前段，刑
法第284 條第1 項前段、第62條前段、第41條第1 項前段，刑法
施行法第1 條之1 第1 項、第2 項前段，判決如主文。
本案經檢察官周芝君到庭執行職務。
中    華    民    國    98    年    8     月    12    日
                          交通法庭  法  官  許雅婷
以上正本證明與原本無異。
如不服本判決，應於判決送達後10日內向本院提出上訴狀（應附
繕本），其未敘述上訴理由者，應於上訴期間屆滿後20日內補提
理由書狀於本院，上訴於臺灣高等法院。
                                    書記官  吳玉蘭
中    華    民    國    98    年    8     月    13    日
附錄本案論罪科刑法條全文：
中華民國刑法第284條
因過失傷害人者，處6 月以下有期徒刑、拘役或5 百元以下罰金
，致重傷者，處1 年以下有期徒刑、拘役或5 百元以下罰金。
從事業務之人，因業務上之過失傷害人者，處1 年以下有期徒刑
、拘役或1 千元以下罰金，致重傷者，處3 年以下有期徒刑、拘
役或2 千元以下罰金。


司法院資訊處製作；財團法人民間司法改革基金會備份。
